臺灣高等法院刑事判決　　　　　　94年度交上更(一)字第14號
上　訴　人
即　被　告　乙○○
選任辯護人　王元勳　律師
　　　　　　李怡欣　律師
上列上訴人因公共危險等案件，不服臺灣台北地方法院90年度交
訴字第99號，中華民國91年 5月22日第一審判決（起訴案號：臺
灣台北地方法院檢察署90年度偵字第 16162號），提起上訴，經
判決後，由最高法院發回更審，本院判決如下：
    主  文
原判決撤銷。
乙○○被訴駕駛動力交通工具肇事，致人受傷而逃逸部分無罪。
被訴損壞他人之物，足以生損害於他人部分公訴不受理。
    理  由
一、公訴意旨略以：被告乙○○於民國90年 1月10日晚上10時許
    ，駕駛車號 G5–702號營業小客車，沿台北市大安區○○○
    路○段由東往西方向行駛，因不滿甲○○騎乘車號 AOD–678
    號重型機車與友人江永智併排行駛，而與甲○○發生爭執，
    乙○○竟在忠孝東路4段219號前，駕駛上開車輛追撞甲○○
    所騎乘之機車，甲○○倒向右側撞及不明車輛後人車倒地，
    致使甲○○受有右手食指1×0.5公分擦傷、左大腿5×2公分
    瘀傷、左小腿1×1公分及5×1公分擦傷、左足1×1公分擦傷
    之傷害（傷害部分業經撤回告訴），該機車之前避震器及離
    合器線亦因此受有損壞，足以生損害於甲○○，乙○○則於
    肇事後，駕車逃離現場。經甲○○當場記下車號後，報警循
    線查獲。因認被告乙○○涉犯刑法第185條之4肇事逃逸、刑
    法第354條毀損器物等罪嫌。
二、肇事致人受傷而逃逸罪部分：
(一)、按刑法第185條之4之肇事致人死傷而逃逸罪，固不以行為人
    對於事故之發生應負過失責任為必要，但仍以行為人對於事
    故之發生非出於故意為前提。蓋所謂駕駛動力交通工具肇事
    ，依據文義，係指「發生交通事故」、「發生車禍」而言，
    應屬「意外」之情形，若蓄意運用車輛以為殺人或傷害人之
    犯罪工具，即應成立殺人或傷害罪，不應稱為駕駛動力交通
    工具肇事。觀之該條之立法理由，係為「維護交通安全，加
    強救護，減少被害人之死傷，促使駕駛人於肇事後，能對被
    害人即時救護，特增設本條，關於肇事致人死傷而逃逸之處
    罰規定。」可知確保交通秩序之維護，減少被害人之傷亡，
    以促進交通之安全，方為本條立法之目的。故該條僅係規範
    車禍肇事之交通案件，亦即惟有以行為人非因故意，駕駛動
    力交通工具肇事，並於肇事後，對於被害人不施加救護而逃
    逸，始克成立；如係故意以汽車作為殺人或傷害人之工具，
    立法者本無對於行為人於故意殺人或傷人後，仍留現場對於
    被害人為即時救護之期待，縱行為人嗣後駕車逃離現場，亦
    僅能論以殺人或傷害之罪責，尚難以侵害社會法益之公共危
    險罪相繩（最高法院92年度台上字第1102號判決可資參照）
    。
(二)、經查，本件被害人甲○○指述被告開車擦撞其所駕駛之機車
    ，致使其因而受有右手食指1×0.5公分擦傷、左大腿5×2公
    分瘀傷、左小腿1×1公分及5×1公分擦傷、左足1×1公分擦
    傷之傷害（傷害部分業經撤回告訴）等情（見偵卷第5、7、
    8頁、第27頁背面，原審卷第 20、21頁），核與證人江永智
    於檢訊、及原審審理時之證述相符（見偵卷第31頁，原審卷
    第33、34頁），此外並有被害人甲○○提出之台北市仁愛醫
    院90年1月11日北市仁醫診字第094號診斷證明書、交通警察
    所製作之道路交通事故調查表、交通事故談話紀錄表、道路
    交通事故補充資料表、及現場照片3幀附卷（見偵卷第16 至
    18頁、第21頁、第35至37頁）可稽。固可認被告乙○○確有
    因不滿被害人甲○○騎乘車號AOD–678號重型機車與證人江
    永智併排行駛，而與被害人甲○○發生爭執，被告乙○○乃
    出於傷害及毀損之故意，駕駛上開車輛追撞甲○○所騎乘之
    機車等情。則被告既係基於傷害及毀損之故意，駕駛其車號
    G5–702 號營業小客車擦傷被害人甲○○之機車，致被害人
    受有傷害、機車毀損後而逃逸，揆諸前開判決意旨，尚難認
    與刑法第185條之4之肇事致人受傷而逃逸罪之構成要件相符
    。此外，復查無其他積極證據足以證明被告有此犯行，自屬
    不能證明被告犯罪。
三、毀損他人之物罪部分：
(一)、按告訴乃論之罪，其告訴已經撤回者，檢察官應為不起訴處
    分，刑事訴訟法第252條第5款定有明文。又裁判上一罪之案
    件，屬不可分割之同一案件，依法應以一罪論或從一重處斷
    ，而一部起訴效力及於全部，一部事實判決確定，其他部分
    不得再為訴訟之客體為二重之裁判。從而，構成裁判上一罪
    犯罪之數基礎罪名，均為告訴乃論之罪者，為貫徹同一案件
    訴訟關係合一確定之原則，就其中一部犯罪事實告訴或撤回
    告訴，效力自應及於全部犯罪事實。
(二)、經查：
  1.本件被告駕駛車號 G5–702號營業小客車擦撞告訴人所騎乘
    車號AOD–678號重型機車，致被害人受有傷害、機車毀損等
    情，已如前述。參以，告訴人甲○○已明確證稱被告撞伊一
    次等情，業據告訴人甲○○於本院調查時證述在卷（見本院
    卷第15頁）。是被告乙○○所涉傷害、及毀損之犯行，顯係
    以一駕車追撞告訴人之行為，同時觸犯傷害罪、毀損罪二罪
    名，為裁判上一罪之想像競合犯，合先敘明。
  2.被告乙○○所涉刑法第 277條第1項傷害罪、第354條毀損他
    人之物罪，依同法第287條、第357條之規定，均須告訴乃論
    。查，告訴人甲○○係於90年 2月27日警詢時就被告乙○○
    所涉傷害、及毀損犯行提起告訴（見偵卷第 5頁反面），復
    於90年4月3日因與被告乙○○達成和解，告訴人旋即向警察
    機關撤回告訴，此有告訴人書具之民眾請求警察機關撤回告
    訴案件申請書、和解書各 1份附卷（見偵卷第19、20頁）可
    考。至於告訴人撤回告訴究係僅撤回傷害部分，抑或包含撤
    回毀損部分，告訴人甲○○於本院本審審理時證稱：「撤回
    傷害的部分」、「（寫這份撤回告訴書的意思是把傷害、毀
    損一起撤回）對」等語（見本院卷第14、33頁），其先後證
    述不一致。而觀諸上開告訴人書具之民眾請求警察機關撤回
    告訴案件申請書之內容，其上記載(1)案別：傷害；(2)原案簡
    由：原告甲○○於90年 1月10日22時許在右案發地遭被告乙
    ○○駕駛車號 G5–702號營小客車撞傷等情。可知上開告訴
    人書具之撤回告訴申請書應係僅就被告乙○○傷害犯行部分
    予以撤回告訴。然被告乙○○所涉犯傷害罪、毀損他人之物
    罪二罪間，具有裁判上一罪之想像競合犯關係，已如前述。
    揆諸上開說明，告訴人於偵查中既已就其中傷害犯罪事實撤
    回告訴，為貫徹同一案件訴訟關係合一確定之原則，其撤回
    告訴之效力自應及於全部犯罪事實，從而，毀損他人之物罪
    部分亦生撤回告訴之效力。揆諸前揭說明，檢察官就毀損他
    人之物罪部分，自不得提起公訴。茲檢察官就此部分仍予起
    訴，其起訴之程序自屬違背規定。
四、綜上所述，本案被告乙○○涉嫌之肇事致人受傷而逃逸犯行
    ，顯係基於傷害及毀損之故意，駕小客車擦傷被害人甲○○
    之機車，此部分尚難認與刑法第185條之4之肇事致人受傷而
    逃逸罪之構成要件相符，復查無其他證據足資證明被告犯罪
    ，自屬犯罪不能證明。至於被告乙○○涉嫌之毀損他人之物
    犯行，與傷害犯行具有裁判上一罪之想像競合犯關係，告訴
    人提起告訴後，復撤回傷害犯行部分之告訴，其效力及於毀
    損他人之物犯行部分，即欠缺訴追條件，檢察官就此部分起
    訴，其程序即違背規定。原審法院疏未注意及此，亦未就卷
    內事證詳予審酌，遽行論科，自屬違法。被告據上理由提起
    上訴，指摘原判決不當，即非無理由，應由本院將原判決撤
    銷，另為適法之判決。本案經起訴之肇事致人受傷而逃逸部
    分，既屬不能證明被告犯罪，而毀損他人之物部分與之即無
    裁判上一罪之牽連犯關係可言，且該部分之起訴，其程序違
    背規定，自應分別諭知無罪、及公訴不受理之判決。
據上論斷，應依刑事訴訟法第369條第1項前段、第364條、第303
條第1款、第301條第1項，判決如主文。
本案經檢察官陳宏達到庭執行職務。
中　　華　　民　　國　　94　　年　　8　　月　　10　　日
　　　　　　　　　刑事第八庭審判長法　官　吳　敦
                        　　　　  法　官  張傳栗
                    　　　　　　  法　官  沈宜生
以上正本證明與原本無異。
駕駛動力交通工具肇事致人受傷而逃逸罪部分如不服本判決應於
收受送達後十日內向本院提出上訴書狀，其未敘述上訴之理由者
並得於提起上訴後十日內向本院補提理由書（均須按他造當事人
之人數附繕本）。
其餘部分不得上訴。
                  　              書記官　陳雅加
中　　華　　民　　國　　94　　年　　8 　　月　　11　　日
